【裁判字號】    99,秩,129
【裁判日期】    991230
【裁判案由】    違反社會秩序維護法
【裁判全文】
臺灣彰化地方法院刑事簡易庭裁定        99年度秩字第129號
移送機關    彰化縣警察局鹿港分局
被移送人    陳衣慶
上列被移送人因違反社會秩序維護法案件，經移送機關以民國99
年9 月29日鹿警分偵秩字第09923423號移送書移送審理，茲本院
裁定如下：
    主    文
陳衣慶不罰。
    理    由
一、移送意旨略以：被移送人陳衣慶係設址於彰化縣福興鄉○○
    村○○路○ 段330 巷163 號「正誠資源回收場」之實際負責
    人，其於民國99年9 月28日中午12時10分後之不詳時段，以
    新臺幣（下同）221 元之代價，收購由王仁傑、王孝忠共同
    向被害人劉文林行竊所得之老虎夾1 臺，嗣因彰化縣警察局
    鹿港分局福興分駐所員警於同日下午14時15分許，於彰化縣
    福興鄉○○村○○路與中正路口處，發現王仁傑、王孝忠形
    跡可疑，因而循線查獲其等涉犯竊盜案，帶同王仁傑、王孝
    忠至正誠資源回收站調查而查悉上情。因被移送人從事資源
    回收業，對於來歷不明之物品應有相當認識，渠發現來歷不
    明之物品，不迅即報告警察機關，情節重大，因認被移送人
    違反社會秩序維護法第76條第2 項之規定，移請法院裁處停
    止營業或勒令歇業云云。
二、按各種加工、寄存、買賣、修配業，發現來歷不明之物品，
    不迅即報告警察機關者，處新臺幣3 萬元以下罰鍰。前項第
    一款其情節重大或再次違反者，處或併處停止營業或勒令歇
    業，社會秩序維護法第76條第1 項第1 款、第2 項定有明文
    。次按社會秩序維護法第76條第2 項所謂「情節重大」者，
    參諸違反社會秩序維護法案件處理辦法第10條規定，本法所
    稱「情節重大」，應審酌(1)手段與實施之程度、(2)被害之人
    數與受害之程度、(3)違反義務之程度、(4)行為所生危險或損
    害之程度、(5)行為破壞社會秩序之程度等事項認定之。
三、經查，被移送人陳衣慶固坦承其經營正誠資源回收場，曾於
    上揭時間，向竊盜嫌疑人王孝忠收購老虎夾1 臺，並以廢鐵
    價格每公斤9.5 元之價格收購，總計221 元，並稱對王孝忠
    以老虎夾係檢拾所得之說辭，覺得可疑，遂尾隨至其回收場
    外、並記下王孝忠之機車號碼等情，然其尚辯稱：伊原本有
    要通知警方，但因當時回收場缺人手、工作忙碌還來不及通
    知警方時，警方即帶同竊嫌到回收場取贓等語。經審核全案
    卷證資料，可知本件老虎夾所有人劉文林係於99年9 月28日
    中午12時10分許，發現其老虎夾1 台遭竊，經報警後，警方
    （彰化縣警察局鹿港分局福興分駐所員警）旋於99年9 月28
    日下午2 時15分許，在彰化縣福興鄉○○村○○路與中正路
    口，發覺竊盜嫌疑人王仁傑及王孝忠形跡可疑後，立即帶同
    竊嫌至被移送人經營之上開資源回收場查贓等情，則前述發
    生竊盜案件、警方循線查獲竊嫌，以及取贓之時間，相距短
    暫，且緊密接續，被移送人辯以其係因工作忙碌來不及通知
    警方等語，非不可信。又被移送人之行為縱屬「發現來歷不
    明之物品，不迅即報告警察機關者」，然由本件竊嫌王仁傑
    、王孝忠變賣其等竊得之老虎夾，僅得款221 元及卷附該老
    虎夾照片觀之，該老虎夾並非新穎，且數量僅有1 台，可推
    認被移送人收購該老虎夾，獲利金額應屬低微，違反上開義
    務之程度較輕、行為破壞社會秩序之程度尚非鉅大，是尚難
    認被移送人已達「情節重大」之程度，再被移送人並無其他
    違反社會秩序維護法案件，且無積極證據可認本件係「再次
    違反」，有臺灣高等法院被告前案紀錄表乙份在卷可稽，則
    被移送人所為，難認被移送人之行為，該當社會秩序維護法
    第76條第2 項之處罰要件，移送意旨依前述規定移請裁處，
    尚有未合，是爰依法為不罰之諭知。末按違反本法行為係屬
    專處罰鍰或申誡之案件，警察機關於訊問後，除有繼續調查
    必要者外，應即作成處分書，社會秩序維護法第43條第1 項
    第1 款規定甚明，故被移送人如有違反該法第76條第1 項第
    1 款之行為，因係專處罰鍰案件，原非該法第45條第1 項應
    移送簡易庭裁定之案件，而應由移送機關逕為裁處，是本件
    被移送人有無違反該法第76條第1 項第1 款行為部分，自應
    由移送機關依本所定之權責處理，附先敘明。
四、依社會秩序維護法第45條第2項、第92條裁定如主文。
中    華    民    國    99    年    12    月   30     日
                     刑事簡易庭    法  官  吳芙如
以上正本證明與原本無異。
如不服本裁定，得於裁定書送達之翌日起五日內，以書狀敘述理
由，向本庭提起抗告狀（須附繕本）。
中    華    民    國    99    年    12    月    30    日
                                   書記官  林明俊

司法院資訊處製作；財團法人民間司法改革基金會備份。
